【裁判字號】    99,消債抗,53
【裁判日期】    990322
【裁判案由】    聲請更生程序
【裁判全文】
臺灣高雄地方法院民事裁定            99年度消債抗字第53號
抗  告  人  甲○○
上列抗告人因消費者債務清理條例聲請更生程序事件，對於中華
民國99年2 月11日本院99年度消債更字第44號第一審裁定提起抗
告，本院管轄第二審合議庭裁定如下：
    主  文
抗告駁回。
抗告程序費用由抗告人負擔。
    理  由
一、抗告意旨略以：原審裁定所認定事實固無違誤，然抗告人於
    創業期間尚向母親借款360 萬元，此部分債務亦應列計於債
    權人清冊，且抗告人於99年3月1日開始接受高雄市政府勞工
    局博愛職業技能訓練，每月領取津貼10,000元，原工作僅能
    更改為兼職，故所得實已大幅下降，故以抗告人所領職訓津
    貼10,000元及殘障津貼3,000 元，即無法負擔原審所認定之
    抗告人必要生活費用11,309元及扶養費用2,077 元，遑論償
    債，故抗告人確有無法清償之虞。為此，爰依法提起抗告，
    請求廢棄原裁定，准予抗告人更生之聲請等語。
二、按聲請更生或清算不合程式或不備其他要件者，法院應以裁
    定駁回之，但其情形可以補正者，法院應定期間先命補正，
    消費者債務清理條例第 8條定有明文。又衡諸債之關係，係
    以當事人間之信賴關係為基礎，為社會經濟組織之重要支柱
    ，故當事人於以法律行為追求自己之利益之際，亦應顧及對
    方之利益，並考量債權債務在社會上之作用，本於誠實及信
    用之原則，行使債權及履行債務。是對於已陷入經濟上困境
    之消費者，若任其於惡性循環之債務窘境中生存，將衍生嚴
    重之社會問題，難以維持安定之社會經濟秩序，故為兼顧債
    權人、債務人雙方之利益，對陷於經濟上困境之消費者，乃
    允其於消費者債務清理條例施行後，得選擇以重建型之更生
    程序或清算型之清算程序清理其債務，藉以妥適調整債務人
    與債權人及其他利害關係人間之權利義務關係，保障債權人
    獲得公平受償，並謀求消費者經濟生活之重建復甦機會。惟
    若債務人履行債務並無困難，僅係為圖謀減免債務，而不為
    債務之履行，自有違債權契約為誠信契約之本旨。
三、經查：抗告人雖以其曾向母親借款360 萬元以為創業，然抗
    告人於原審更生聲請時並未敘及此債務之存在，且於本件抗
    告程序中亦未提出任何債權憑證，該筆債務之存否已有可疑
    。另抗告人是否確有不能清償或有不能清償之虞之認定時點
    ，乃以原審為本件更生聲請裁定時為計，則抗告人確有清償
    債務能力已經本院認定如上，是以其事後是否確實有不能清
    償或有不能清償債務之虞即非本院所應審究。縱其於事後確
    有不能清償或有不能清償之虞之情事，亦應於該事由發生時
    ，另行依本條例提起更生或清算之聲請，方為適法。查原審
    於99年2 月11日作成裁定駁回抗告人更生聲請，此有99年度
    消債更字第44號裁定可參，是抗告人舉其於99年3月1日參加
    職訓致所得降低之事由以為抗告，參諸上揭說明，即難認為
    可採。又抗告人就其所負債務並無不能清償之情業經原審認
    定，如復以抗告人嗣後自願參與職業訓練致所得降低，而認
    抗告人無法清償債務，亦非事理之平。從而，原裁定駁回抗
    告人依消費者債務清理條例所為更生之聲請，並無違誤，抗
    告意旨指摘原裁定不當，求予廢棄，為無理由，應予駁回。
三、結論：本件抗告為無理由，爰依消費者債務清理條例第11條
    第2項、第15條，民事訴訟法第495條之1第1項、第449 條第
    1 項、第95條、第78條，裁定如主文。
中    華    民    國    99    年     3    月    22    日
                  民事鳳山分庭審判長法    官   楊富強
                                    法    官   林意芳
                                    法    官   吳文婷
正本係照原本作成。
不得再抗告。
中    華    民    國    99    年     3    月    22    日
                                    書 記 官  林仕興

司法院資訊處製作；財團法人民間司法改革基金會備份。
